臺灣高等法院花蓮分院刑事判決　　　　100年度上訴字第152號
上　訴　人
即　被　告　謝政龍
選任辯護人　傅爾洵律師
上列上訴人因違反槍砲彈藥刀械管制條例案件，不服臺灣臺東地
方法院100年度訴字第17號中華民國100年6月15日第一審判決（
起訴案號：臺灣臺東地方法院檢察署99年度偵字第2167號），提
起上訴，本院判決如下：
    主  文
原判決撤銷。
謝政龍未經許可，持有空氣槍，處有期徒刑壹年陸月，併科罰金
新臺幣萬元，罰金如易服勞役，以新臺幣壹仟元折算壹日。扣
案之空氣槍壹支（槍枝管制編號：0000000000號，內
含小型高壓氣體鋼瓶壹只）沒收。
    犯罪事實
一、謝政龍明知空氣槍係槍砲彈藥刀械管制條例第4條第1項第1
    款所列管之槍砲，非經中央主管機關之許可，不得持有，依
    其社會生活之通常經驗與智識思慮，雖可預見在拍賣網站上
    購買空氣槍，如未確認是否確為市售裝填塑膠BB彈而不具殺
    傷力之空氣槍，即逕予購買持有，有非法持有具殺傷力空氣
    槍之可能，然因年輕識淺，思慮欠週，基於縱使發生非法持
    有具殺傷力之空氣槍亦不違其本意之犯意，未經許可，於民
    國99年9月中旬某日某時許，利用電腦網路設備連結至露天
    市集國際資訊股份有限公司拍賣網路（以下簡稱露天拍賣網
    站），為避免實際下標交易而招致警方追查，乃使用其在該
    拍賣網站申設之「lung5930」拍賣帳號，利用該拍賣網站之
    問與答功能向真實姓名年籍不詳之成年賣家洽談購買空氣槍
    事宜，以新臺幣（下同）2,800元之代價，約定貨到付款之
    方式，購得以內裝小型高壓氣體鋼瓶內之氣體為發射動力，
    可發射直徑6釐米鋼珠而具有殺傷力之空氣槍乙支（槍枝管
    制編號：0000000000號，內含小型高壓氣體鋼瓶乙只，下稱
    本案空氣槍），旋由該賣家將該空氣槍郵寄送至謝政龍位於
    臺東縣臺東市○○街439號6樓之4住處，復由謝政龍將之藏
    放於上開住處等處所而持有之，時而供已裝填直徑6釐米鋼
    珠在上開住處房間內試射把玩（謝政龍所持有供該空氣槍射
    擊所使用之直徑6釐米鋼珠均已試射用罄），迄至99年10月
    26日晚上9時許，因警方在實施網路巡邏過程中，發現露天
    拍賣網站申設「lung5930」拍賣帳號之買家購買槍枝改造零
    組件之相關事宜，乃依該拍賣帳號伺服器之IP位址循線追查
    ，合理懷疑謝政龍持有811型高壓瓦斯槍之犯罪嫌疑，嗣經
    警持臺灣臺東地方法院（下稱臺東地院）所核發之搜索票前
    往謝政龍上開住處執行搜索，雖於該處未有所獲，然謝政龍
    乃在有偵查犯罪職權之機關或公務員尚未發覺其犯罪前，向
    警方自首而接受裁判，引導執行搜索警員前往受搜索處所以
    外之藏放地點即其所有車牌號碼1177-PH號自小客車內，經
    謝政龍之任意提出與交付，當場扣得本案空氣槍乙支及非可
    供該空氣槍射擊使用之直徑8釐米鋼珠乙包（均未具備彈頭
    、彈殼、火藥及底火等完整結構，非屬槍砲彈藥刀械管制條
    例第4條第1項第2款所規定之子彈或彈藥），而由警方查扣
    後經送請內政部警政署刑事警察局鑑定確認為具有殺傷力之
    空氣槍。
二、案經臺中市警察局移送臺灣臺東地方法院檢察署檢察官偵查
    起訴。
    理  由
壹、證據能力部分：
  一、按被告以外之人於審判外之陳述，雖不符同法第159條之1
      至第159條之4之規定，而經當事人於審判程序同意作為證
      據，法院審酌該言詞陳述或書面陳述作成時之情況，認為
      適當者，亦得為證據；又當事人、代理人或辯護人於法院
      調查證據時，知有第159條第1項不得為證據之情形，而未
      於言詞辯論終結前聲明異議者，視為有前項之同意，刑事
      訴訟法第159條之5定有明文。考其立法意旨在於傳聞證據
      未經當事人之反對詰問予以核實，原則上先予排除。惟若
      當事人已放棄反對詰問權，於審判程序中表明同意該等傳
      聞證據作為證據；或於言詞辯論終結前未聲明異議，基於
      尊重當事人對傳聞證據之處分權，及證據資料愈豐富，愈
      有助於真實發見之理念，且強化言詞辯論主義，使訴訟程
      序得以順暢進行，上開傳聞證據亦均具有證據能力。而所
      謂「審酌該陳述作成時之情況，認為適當」者，係指依各
      該審判外供述證據製作當時之過程、內容、功能等情況，
      是否具備合法可信之適當性保障，加以綜合判斷而言（最
      高法院94年度臺上字第3277號判決可資參照）。經查，本
      判決下列所引用之各該被告以外之人所為審判外之陳述以
      及其他書面陳述，雖均屬傳聞證據，且查無符合同法第
      159條之1至第159條之4等情形，惟當事人於本院準備程序
      及審判期日中就證據能力部分均表示無意見而不予爭執，
      且迄至言詞辯論終結前，當事人知悉有同法第159條第1項
      不得為證據之情形，猶未再聲明異議，本院審酌上開證據
      資料製作時之情況，並無違法不當（例如：該違背法定程
      序屬證據相對排除法則，且情節重大）及證明力明顯過低
      之瑕疵，亦認為以之作為證據應屬適當，依刑事訴訟法第
      159條之5規定，認上揭證據資料均有證據能力。
  二、卷附內政部警政署刑事警察局99年12月3日刑鑑字第09901
      56643號鑑定書（見偵卷第14至15頁），雖非由檢察官或
      本院囑託鑑定，然於司法警察機關調查中之案件，為因應
      實務上或有量大、急迫之現狀，針對該類案件之性質，認
      為當然有鑑定之必要者，基於檢察一體原則，得由該管檢
      察長對於轄區內之案件，以事前概括選任鑑定人或囑託鑑
      定機關、團體之方式，俾便轄區內之司法警察（官）對於
      調查中之此類案件，得即時送請先前已選任之鑑定人或囑
      託之鑑定機關、團體實施鑑定，該鑑定人或鑑定機關（團
      體）亦應視同受承辦檢察官所選任或囑託而執行鑑定業務
      （法務部92年9月1日法檢字第0920035083號函可資參照）
      ，觀諸臺灣高等法院檢察署已概括選任內政部警政署刑事
      警察局為轄區司法警察機關調查中案件有關槍彈有無殺傷
      力之鑑定事項之鑑定機關，此種由檢察機關概括選任鑑定
      人或概括囑託鑑定機關、團體，再轉知司法警察（官）於
      調查犯罪時參考辦理之作為，法無明文禁止，係為因應現
      行刑事訴訟法增訂傳聞法則及其例外規定之實務運作而為
      ，此種由司法警察（官）依檢察官所概括選任之鑑定或囑
      託鑑定機關、團體所出具之機關鑑定書面，為實施鑑定之
      人員依專業知識經驗陳述其判斷意見，核與檢察官選任或
      囑託為鑑定之性質並無差異，依刑事訴訟法第159條第1項
      及同法第208條第1項準用第206條第1項之規定，為傳聞法
      則之例外，且被告及其辯護人對於上揭鑑定書亦同意其有
      證據能力，又與本件訴訟上之待證事實具有相當之關聯性
      ，揆諸上開說明，自具證據能力。
  三、扣案之空氣槍，係以物件之存在及其呈現之狀態為證據資
      料之物證，而卷附空氣槍鑑驗照片3張、槍枝初步測試照
      片6張及初步檢視照片2張（見警卷第21至23頁、第24頁背
      面及偵卷第15頁），均係以科學之方式拍攝記錄實物形貌
      或可以視覺感官認知之現象所留存之現場影像，其等均未
      存在因「知覺」、「記憶」、「表達」及「真誠」等供述
      要素所可能產生錯誤或扭曲之情形，均非人類意思表達之
      言詞或書面陳述，非屬供述證據，而為調查犯罪所得之證
      物，均應無刑事訴訟法第159條第1項規定傳聞法則之適用
      。而該扣案物品係由被告於警員執行搜索過程中自行表明
      藏放地點，並引導執行搜索警員前往受搜索處所以外之藏
      放地點，主動提出該扣押物品交由警員扣押等情，業經被
      告供明在卷（見原審卷第130頁反面、第133頁至第133頁
      反面），顯見該扣案物品係經被告之任意提出與交付而為
      警合法扣押所得之物；另上開照片則均係於案發後所拍攝
      ，復查卷內現存事證均無積極證據足以懷疑或證明該扣押
      物品及照片有經偽造、變造或違法取得之情形，且均與
      本件訴訟上之待證事實具有相當之關聯性，再經本院依法
      定調查證據程序提示被告及其辯護人辨識無訛，自均具證
      據能力。至被告及其辯護人雖辯稱：卷附自願受搜索同意
      書乃執行搜索警員事後要求被告補簽，不生同意搜索效力
      ，屬違法搜索程序，故基於該違法搜索程序所扣押之證據
      亦無證據能力云云。惟查，本案扣押物之取得係出於被告
      之任意提出，已如上述，以之資為認定事實之基礎自屬合
      適，臺中市警察局搜索扣押筆錄雖勾選「依刑事訴訟法第
      131條之1經受搜索人同意執行搜索」為其執行依據（見警
      卷第15頁），仍不影響本件核屬「所有人或保管人任意提
      出或交付之物予以扣押」之認定，亦不影響是否符合自首
      要件之判斷，則被告及其辯護人質疑該自願受搜索同意書
      之簽署時間，不得引為證據之抗辯，當非可採。
貳、實體部分
甲、認定犯罪事實所憑之證據及理由：
  一、上揭犯罪事實，業據被告於警詢、偵查、原審及本院審理
      中坦白承認（見警卷第1至6頁，偵卷第7至9頁，原審卷第
      105、132至134頁，本院卷第39、55頁反面、56頁），並
      有露天市集國際資訊股份有限公司100年3月30日露安100
      法字第138號函所檢附之拍賣帳號「lung5930」露天拍賣
      網站交易紀錄畫面列印資料、「lung5930」拍賣帳號用戶
      評價紀錄、會員資料、交易紀錄網頁列印資料、伺服器IP
      登入資料查詢結果、中華電信數據南區分公司電信使用者
      資料查詢回覆單、中華電信股份有限公司客服處客服第七
      作業中心回覆單、臺中市警察局搜索扣押筆錄、扣押物品
      目錄表、臺中市警察局氣體動力式槍枝（空氣槍）動能初
      篩報告表暨槍枝初步測試照片6張、槍枝初步檢視報告表
      暨槍枝步檢視照片2張及空氣槍鑑驗照片3張等件在卷可稽
      （見聲搜卷第6至9、14至30、32至34頁、警卷第14至25頁
      、偵卷第15頁及原審卷第31至42頁），復有扣案之空氣槍
      乙支可資佐證。
  二、次按鑑驗被告持有之槍枝是否具有殺傷力，非以被告所持
      有之子彈或金屬彈丸配合其槍枝試射鑑驗為必要，祇須該
      槍枝具有可發射相適合之子彈或金屬彈丸之正常結構與機
      械性能，而對人體具殺傷力者，即應認屬槍砲彈藥刀械管
      制條例第4條第1項第1款所稱之槍枝，至於其是否足以「
      使人喪失戰鬥能力」或「穿入豬隻皮肉層」，則非所問（
      最高法院96年度臺上字第5110號、94年度臺上字第4914號
      判決意旨參照）。經查，被告為警查獲之本案空氣槍，經
      送內政部警政署刑事警察局依國內、外槍枝鑑定領域共同
      認可之檢視法、性能檢驗法及動能測試法鑑定結果，認係
      氣體動力式槍枝，以小型高壓氣體鋼瓶內氣體為發射動力
      ，經實際裝填直徑6釐米、重量0.88公克之金屬彈丸試射
      之結果，測得最大發射速度為117公尺／秒，計算其動能
      為6焦耳，換算其單位面積動能為21焦耳／平方公分，此
      有該局99年12月3日刑鑑字第0990156643號鑑定書暨照片3
      張等件在卷為憑（見偵卷第14至15頁）。經核內政部警政
      署刑事警察局係國內鑑識槍枝之專業機構，而鑑定人員於
      鑑定時所使用之槍彈測速儀，經中山科學研究院系統維護
      中心儀具校正組校正實驗室進行校正，該測速儀校正結果
      誤差為正負1公尺／秒以內，且該局就空氣槍鑑定之結果
      換算，因考量儀器誤差及人為因素，運算所得數值係均係
      採二位有效位數（餘數值無條件捨去）為單位面積動能之
      換算基礎，故鑑定書所載單位面積動能已較原始計算值為
      低等情，亦有該局100年2月15日刑鑑字第1000013663號函
      所檢附之說明附卷可參（見原審卷第15至17頁），是本件
      鑑定人員持以測試之槍彈測速儀，其測試檢定結果之準確
      性，應堪認定。復就殺傷力之定義，依據司法院秘書長81
      年6月11日秘臺廳(二)字第06985號函釋，殺傷力之標準為在
      最具威力之適當距離，以彈丸可穿入人體皮肉層之動能為
      基準，觀諸上開鑑定書檢附有關殺傷力之相關數據所載，
      依日本科學警察之研究結果，彈丸面積動能達20焦耳／平
      方公分已足以穿入人體皮肉層，是本案空氣槍確具有殺傷
      力，要屬槍砲彈藥刀械管制條例第4條第1項第1款所規定
      之槍砲無訛。
  三、而依吾人一般日常生活經驗，在拍賣網站因交易者易於隱
      藏身分致有不易查緝非法交易之特性，理應可以預見縱令
      合法拍賣網站設有不得販售違法物品之交易規則作為規範
      ，然拍賣網站實際上根本無法有效管制各類拍賣活動之內
      容，常遭利用作為非法交易平台，藉以出售包括非法槍枝
      在內之違禁物品，倘若未經確認是否確為市售裝填塑膠BB
      彈而不具殺傷力之空氣槍，亟有可能因此購得具有殺傷力
      之空氣槍。查被告既為思慮健全且具一般社會智識經驗之
      成年人，而其自承對槍枝深感興趣，多次在網路上瀏覽他
      人討論之槍枝資訊，對於槍枝之構造、性能、操作方法、
      零組件及動能強弱程度均有相當瞭解，且其先前已有購買
      類似槍枝之經驗，亦因擔心實際下標交易恐招致警方追查
      ，乃使用其在該拍賣網站申設之「lung5930」拍賣帳號，
      利用該拍賣網站之問與答功能向真實姓名年籍不詳之成年
      賣家洽談以貨到付款之方式購買空氣槍之事宜等情（見原
      審卷第105至106頁），則其於拍賣網站上向真實姓名年籍
      不詳之賣家購買來歷不明之空氣槍之際，主觀上亦當知悉
      所購得之槍枝確非無可能屬於槍砲彈藥刀械管制條例管制
      之具有殺傷力之空氣槍，猶在未經確認所購得之槍枝來源
      、是否具有殺傷力、是否曾經主管機關為許可等相關事實
      ，或向主管機關申請而取得持有扣案空氣槍之許可之情況
      下，逕予購買而持有該空氣槍，縱令其所持有者係屬槍砲
      彈藥刀械管制條例第4條第1項第1款所列管之槍砲，亦在
      所不惜，並聽任結果發生。況且在被告購得該空氣槍後，
      隨即檢視其性能與擊發能力是否正常，經裝填鋼珠在住處
      房間內實際試射結果可以穿透枕頭，猶將之藏匿於自己實
      力支配之範圍而持有等情，業經被告供明在卷，要難謂其
      並無非法持有具殺傷力空氣槍之不確定故意，足徵被告上
      開任意性自白與事實相符，應堪採信。綜上所述，本件事
      證明確，被告犯行洵堪認定，應依法論科。
乙、論罪之理由：
  一、按行為後法律有變更者，適用行為時之法律，但行為後之
      法律有利於行為人者，適用最有利於行為人之法律，刑法
      第2條第1項定有明文。而被告行為後，槍砲彈藥刀械管制
      條例部分條文業於100年1月5日經總統修正公布，並自同
      年月7日起施行，其第8條第6項增訂：「犯第1項、第2項
      或第4項有關空氣槍之罪，其情節輕微者，得減輕其刑」
      ，雖同條第1項、第2項或第4項之刑度均未變更，然上開
      「得減輕其刑」之規定，已影響行為人刑罰之法律效果，
      自屬犯罪後法律變更之情形，是比較修正前、後法結果，
      以修正後槍砲彈藥刀械管制條例第8條第4項、第6項之規
      定顯較有利於被告，依刑法第2條第1項但書之規定，自應
      適用現行法即修正後槍砲彈藥刀械管制條例第8條第4項、
      第6項之規定，合先敘明。
  二、次按槍砲彈藥刀械管制條例僅係就各類應予管制之槍砲、
      彈藥及刀械，列舉其名，以作規範，然所指內容為何，則
      乏文義解釋規定，據其主管機關內政部函釋（92年1月16
      日內授警字第0920075098號），實係參考軍事武器之用語
      ，其中所稱空氣槍，乃指非以火藥等爆裂物發射，而係借
      壓縮氣體或壓縮瓦斯之氣體膨脹力，用以發射子彈或金屬
      之槍枝；而所稱其他可發射金屬或子彈具有殺傷力之各式
      槍砲，則指該條例所列已定有特定名稱之槍枝以外，可以
      發射金屬或子彈而具有殺傷力之槍砲，例如工業用槍或土
      製而不屬上揭特定名稱槍砲以外之槍砲，均屬之。可見空
      氣槍並不分其係制式或非制式，祇要客觀上確實具有殺傷
      力，皆受列管；雖和其他可發射金屬或子彈具有殺傷力之
      各式槍砲，同列於該條例第8條罰則規定之內，然二者顯
      然有別，適用時仍須分辨。尤以司法院釋字第669號解釋
      ，專就空氣槍之未經許可製造、販賣、運輸，不論行為人
      犯罪情節輕重，上揭罰則之法定刑均為無期徒刑或5年以
      上有期徒刑，就人身自由保障之限制，有違憲法第23條之
      比例原則，釋明在案，其他可發射金屬或子彈而具有殺傷
      力之槍砲則不與焉，自不能相提並論、混為一談（最高法
      院99年度臺上字第7763號判決可資參照）。經查，本院向
      內政部函詢扣案槍枝是否為槍砲彈藥刀械管制條例管制之
      空氣槍，經該部以100年3月2日內授警字第1000870355號
      函覆略以：扣案槍枝既經鑑定認係以小型高壓氣體鋼瓶內
      氣體為發射動力，具有殺傷力之氣體動力式槍枝，核屬槍
      砲彈藥刀械管制條例第4條第1項第1款所規定之空氣槍等
      語明確（見原審卷第19至21頁）。
  三、未經許可持有槍枝，其持有之繼續，為行為之繼續，亦即
      一經持有槍枝，犯罪已成立，但其完結須繼續至持有行為
      終了時為止。是核被告所為，係違犯槍砲彈藥刀械管制條
      例第8條第4項之未經許可持有空氣槍罪。
  四、又其自99年9月中旬某日起取得本案空氣槍而持有之，迨
      至同年10月26日始為警查獲，其於上開期間持有本案空氣
      槍，係犯罪行為之繼續，應論以一罪。
  五、另其持有上開空氣槍，雖對他人生命、身體及社會治安，
      業已造成潛在之危險，惟其僅因一時好奇而購買上開空氣
      槍，而該單位面積動能僅達21焦耳／平方公分，殺傷力較
      低，此外復查無積極證據證明其曾持該空氣槍供犯罪之用
      或在公共場所射擊，或有基於其他不法動機而持有之情，
      足認其情節尚屬輕微，應依修正後槍砲彈藥刀械管制條例
      第8條第6項之規定，減輕其刑。
  六、刑法第62條所稱自首，指行為人自行申告自己尚未被發覺
      之犯罪行為，而自願接受法院裁判之行為。其申告之內容
      ，僅須足以使刑事追訴機關憑以查明犯罪之真相即可，不
      以事實真相完全相符為必要；又所謂「未發覺之罪」，應
      指刑事追訴機關（司法警察〈官〉、檢察官或其他有偵查
      犯罪職權之公務員）尚「未知悉」犯罪事實及犯人而言；
      此一「知悉」，固不以確知某人為犯罪行為人為必要，只
      須有確切之根據得為合理之可疑者，即足當之；惟如僅為
      主觀上之單純懷疑或推測，尚難謂為發覺，最高法院72年
      度臺上字第641號、75年度臺上字第1634號判例意旨可資
      參照。查本件係員警何秉修在實施網路巡邏過程中，乃發
      現露天拍賣網站「lung5930」拍賣帳號之買家購買811型
      高壓瓦斯槍專用盡氣直通螺絲或防漏墊片等改造槍枝專用
      重要零組件，乃依該拍賣帳號伺服器IP位址循線追查，掌
      握被告之身分及所涉違反槍砲彈藥刀械管制條例之犯罪嫌
      疑，而警方向臺東地院聲請核發搜索票獲准後，旋於99年
      10月26日前往被告住處即臺東縣臺東市○○街439號6樓之
      4執行搜索，該次搜索係針對被告違反槍砲彈藥刀械管制
      條例案件之相關證物，而於警員執行搜索過程中，被告始
      供承非法持有槍枝之犯罪事實，並引導執行搜索警員前往
      受搜索處所以外之藏放地點，主動取出上開空氣槍乙情，
      業經證人即執行搜索警員何秉修於原審審理中結證無訛（
      見原審卷第126至130頁），核與被告於原審及本院審理中
      自承其於警員執行搜索過程中，自行表明槍枝藏放地點，
      並引導執行搜索警員前往受搜索處所以外之藏放地點，主
      動提出該扣押物交由警員扣押等情相符，並有證人何秉修
      所立具之偵查報告1紙可資佐證（見聲搜卷第4至5頁）；
      復參以警方所持搜索票記載之案由為槍砲彈藥刀械管制條
      例案件，受搜索人為被告本人，應扣押之物為違反槍砲彈
      藥刀械管制條例案件之相關證物，此有臺東地院核發之搜
      索票1紙在卷為憑（見警卷第7頁），足見員警何秉修執行
      網路巡邏得知被告購買811型高壓瓦斯槍專用盡氣直通螺
      絲、防漏墊片等改造槍械專用重要零組件，而懷疑被告改
      造811型高壓瓦斯槍，遂於99年10月26日前往被告住處搜
      索，並無查獲任何應扣押之物，此有搜索票、搜索扣押筆
      錄、無應扣押之物證明書等在卷可證（見偵卷第61至66頁
      ），則斯時員警調查之槍枝既係811型高壓瓦斯槍，並非
      針對本案空氣槍，則在被告自首報繳本案空氣槍時，員警
      對於被告非法持有本案空氣槍之犯行，尚難謂有何確切之
      根據得為合理之可疑，是依上開判例意旨，被告本案犯行
      應屬「未發覺之罪」。準此，被告主動向承辦員警交出本
      案空氣槍乙情，應認係屬在有偵查犯罪職權之機關或公務
      員尚未發覺其犯罪前，報繳槍彈並主動向警方說明案情自
      願接受裁判之行為，應已符合槍砲彈藥刀械管制條例第18
      條第1項前段「犯本條例之罪自首，並報繳其持有之全部
      槍砲、彈藥、刀械者」之規定，應依法減輕或免除其刑；
      然被告係於員警至其住處搜索未果後，才主動自首及報繳
      槍枝，本院認依其犯罪情節，尚不得獲邀免刑之寬典，故
      僅減輕其刑。再者，槍砲彈藥刀械管制條例第18條第1項
      前段規定顯係刑法第62條之特別規定，自應優先適用槍砲
      彈藥刀械管制條例第18條第1項前段規定，併此敘明。
  七、另按犯槍砲彈藥刀械管制條例之罪，於偵查或審判中自白
      ，並供述全部槍砲、彈藥、刀械之來源及去向，因而查獲
      或因而防止重大危害治安事件之發生者，減輕或免除其刑
      ，槍砲彈藥刀械管制條例第18條第4項固有明文。考其立
      法意旨，重在鼓勵具體供出其槍砲、彈藥、刀械之來源與
      流向（如依犯罪形態，僅有來源而無去向，或僅有去向而
      無來源者，祇要供述全部來源，或全部去向即可），以杜
      絕槍砲、彈藥或刀械續遭持為犯罪所用為目的，倘未因被
      告於偵查或審判中自白，並供述全部槍砲、彈藥之來源及
      去向，進而查獲或因而防止重大危害治安事件之發生者，
      自無該條規定之適用（最高法院98年度臺上字第518號、
      第3124號判決意旨參照）。查被告雖於偵查及本院審理中
      自白犯罪，然依卷內現存事證，並無其他積極證據足認有
      何因其自白而查獲或因而防止重大危害治安事件發生之情
      事，自不得依槍砲彈藥刀械管制條例第18條第4項之規定
      減輕或免除其刑，併此敘明。
  八、至辯護意旨雖另主張被告領有輕度肢障之中華民國身心障
      礙手冊，且因未曾服兵役，嚮往軍旅生涯，始未經許可持
      有空氣槍，請求依刑法第59條規定酌減刑度云云。惟按犯
      罪之情狀顯可憫恕，認科以最低度刑仍嫌過重者，得酌量
      減輕其刑，刑法第59條定有明文。考其立法意旨，科刑時
      原即應依同法第57條規定審酌一切情狀，尤應注意該條各
      款所列事項，以為量刑標準。刑法第59條所謂「犯罪之情
      狀顯可憫恕」，自係指裁判者審酌第57條各款所列事項以
      及其他一切與犯罪有關之情狀之結果，認其犯罪足堪憫恕
      者而言（即犯罪另有其特殊之原因與環境等等），即必於
      審酌一切之犯罪情狀，在客觀上顯然足以引起一般同情，
      認為縱予宣告法定最低刑度猶嫌過重者，始有其適用（最
      高法院38年臺上字第16號、45年臺上字第1165號及51年臺
      上字第899號判例可資參照）。查本院就被告犯行於論罪
      科刑時業已審酌被告犯罪情節輕微，依槍砲彈藥刀械管制
      條例第8條第6項之規定減輕其刑，復認符合同條例第18條
      第1項前段之規定，而遞減輕其刑，揆之其犯罪情節、手
      段、動機與目的等，衡諸常情事理及國民法律感情，殊無
      何等足以引起一般同情之客觀情狀而應予憫恕之處，況辯
      護人上開主張部分，本院量刑時均已詳予審酌敘明如上，
      爰不依刑法第59條之規定酌減其刑。
丙、撤銷改判之理由：
  一、原審認被告持有具殺傷力之空氣槍事證明確，予以論罪科
      刑，固非無見，惟查：被告主動向承辦員警交出本案空氣
      槍乙情，應認係屬在有偵查犯罪職權之機關或公務員尚未
      發覺其犯罪前，報繳槍彈並主動向警方說明案情自願接受
      裁判之行為，應已符合槍砲彈藥刀械管制條例第18條第1
      項前段「犯本條例之罪自首，並報繳其持有之全部槍砲、
      彈藥、刀械者」之規定，原判決誤認為不符合自首要件，
      尚有未洽。
  二、爰審酌被告持有具殺傷力之空氣槍，對他人生命、身體及
      社會治安，業已造成潛在之危險，惟念及被告年輕識淺，
      思慮欠週，未能體察行為後果之嚴重性，其於犯後業已坦
      認犯行，態度尚可，參以被告將該空氣槍藏放至受搜索處
      所以外之地點，苟非其於警方實施搜索之際，主動供出該
      空氣槍藏放位置，並交出該空氣槍，本案實難順利查獲，
  .    扣案空氣槍亦有遭人用於犯罪之風險，是被告已主動將
    其持有該空氣槍而可能延伸遭人用於犯罪之風險排除，且查
    無積極證據證明其曾持該空氣槍供犯罪之用或在公共場所射
    擊，或有基於其他不法動機而持有之情，其危害性尚屬非鉅
    ，參諸被告之品性素行、犯罪動機、目的、手段、非法持有
    槍枝之數量及持有期間長短、槍枝殺傷力強弱程度、生活狀
    況小康、領有輕度肢障之中華民國身心障礙手冊（見原審卷
    第138頁）、教育程度為高職畢業等一切情狀，量處如主文
    所示之刑，並就罰金部分諭知易服勞役之折算標準。
  三、末查，扣案之空氣槍乙支（槍枝管制編號：0000000000號
      ，內含小型高壓氣體鋼瓶乙只），非經主管機關許可，不
      得持有，核屬違禁物，不問屬於犯人與否，應依刑法第38
      條第1項第1款之規定宣告沒收。至扣案之直徑8釐米鋼珠
      乙包，均僅係金屬彈丸，不具彈頭、彈殼、火藥及底火等
      完整結構，此有上開鑑定書暨照片1張在卷可稽（見偵卷
      第14至15頁），非屬槍砲彈藥刀械管制條例第4條第1項第
      2款所規定之子彈或彈藥，核非違禁物，且該鋼珠直徑為8
      釐米，無法供該扣案之空氣槍射擊使用，亦非被告所有供
      犯罪所用、犯罪預備之物，或依卷內現存事證，尚無從認
      定與被告所涉上開犯行有何關聯，爰不另為沒收之諭知，
      併此敘明。
據上論斷，應依刑事訴訟法第369條第1項前段、第364條、第299
條第1項前段，修正後槍砲彈藥刀械管制條例第8條第4項、第6項
、第18條第1項前段，刑法第11條前段、第2條第1項但書、第42
條第3項前段、第38條第1項第1款，判決如主文。
本案經檢察官謝道明到庭執行職務。
中    華    民    國   100    年    9     月    30    日
                          審判長法  官  謝志揚
                                法  官  黃玉清
                                法  官  李水源
以上正本證明與原本無異。
如不服本判決，應於收受送達後10日內向本院提出上訴書狀，其
未敘述理由者，並得於提起上訴狀後10日內向本院補提理由書（
均須按他造當事人之人數附繕本）「切勿逕送上級法院」。
又辯護人依據刑事訴訟法第346條；公設辯護人條例第17條；律
師法第32條第2項、第36條等規定之意旨，尚負有提供法律知識
、協助被告之義務（含為被告之利益提起上訴，但不得與被告明
示之意思相反）。
中    華    民    國   100    年    9     月    30    日
                                書記官  陳有信
附錄本判決論罪之法律條文：
槍砲彈藥刀械管制條例第8條
未經許可，製造、販賣或運輸鋼筆槍、瓦斯槍、麻醉槍、獵槍、
空氣槍或第4條第1項第1款所定其他可發射金屬或子彈具有殺傷
力之各式槍砲者，處無期徒刑或5年以上有期徒刑，併科新臺幣
1千萬元以下罰金。
未經許可，轉讓、出租或出借前項所列槍枝者，處5年以上有期
徒刑，併科新臺幣1千萬元以下罰金。
意圖供自己或他人犯罪之用，而犯前二項之罪者，處無期徒刑或
7年以上有期徒刑，併科新臺幣1千萬元以下罰金。
未經許可，持有、寄藏或意圖販賣而陳列第一項所列槍枝者，處
3年以上10年以下有期徒刑，併科新臺幣700萬元以下罰金。
第1項至第3項之未遂犯罰之。
犯第1項、第2項或第4項有關空氣槍之罪，其情節輕微者，得減
輕其刑。